【裁判字號】    91,易,4066
【裁判日期】    920411
【裁判案由】    恐嚇
【裁判全文】
臺灣高雄地方法院刑事判決                        九十一年度易字第四六六號
    公  訴  人  臺灣高雄地方法院檢察署檢察官
    被      告  甲○○
右列被告因家庭暴力防治法之恐嚇案件，經檢察官聲請簡易判決處刑（九十一年度偵
字第一五０四五號），經本院高雄簡易庭認不宜以簡易判決處刑，移由本院依通常程
序審理，本院判決如左：
    主  文
甲○○以加害生命之事，恐嚇他人致生危害於安全，處拘役伍拾日，如易科罰金，以
參佰元折算壹日。緩刑貳年。
    事  實
一、甲○○與乙○○係母子關係，二人間屬家庭暴力防治法第三條第三款家庭成員關
    係，且甲○○有酒精中毒情形，於民國九十一年七月十一日下午四時三十分許，
    處於對外界事物判斷能力較普通人平均程度減退之精神耗弱狀況下，在高雄縣內
    門鄉中埔村小烏山三十四號住處前，原攜帶柴刀欲採收竹筍，因其母乙○○對其
    失業中頗有微詞，復見其持柴刀向路人揮舞，遂出言責備並持鐵棍毆打甲○○（
    未成傷），甲○○因而心生不滿，竟基於恐嚇之犯意，手持柴刀作勢揮舞，並恫
    嚇稱：「要給妳死」等語，以此加害生命之事恐嚇乙○○，使乙○○心生畏懼，
    致生危害於安全。嗣經乙○○向警方報警而當場查獲。
二、案經高雄縣政府警察局旗山分局移送臺灣高雄地方法院檢察署檢察官偵查後聲請
    簡易判決處刑。
    理  由
一、訊據被告對於上開時、地手持柴刀與其母乙○○發生口角之事實固不諱言，惟矢
    口否認有何恐嚇之犯行，辯稱：伊當時意識不清，不清楚有說過什麼話，伊亦沒
    有拿柴刀指向伊母親云云。經查：
（一）右揭犯罪事實，業據被害人乙○○迭於警訊及本院調查時陳述綦詳，核與當日
      在場證人丙○○於本院調查時證稱：被告當日有喝酒，其母親唸了他幾句，其
      母親因怕被告持柴刀砍到路人，去罵了他幾句，被告有拿柴刀指向他母親，只
      是要嚇嚇他而已等語相符（見本院九十一年十月二十九日訊問筆錄），另參以
      被告於本院審理時亦自承上開時、地手持柴刀與其母乙○○發生口角，並有說
      一些不該講、不好聽的話等情，則被告因受其母親責備及毆打，因而心生不滿
      ，揮舞柴刀及出言恐嚇其母親，實屬可能，足認被害人之指述尚非子虛，是被
      告上開所辯，顯係事後卸責之詞，要無可採。此外，並有柴刀一支扣案可稽。
      上開事實，堪以認定。
（二）另按刑法第三百零五條之恐嚇罪，所稱以加害生命、身體、自由、名譽、財產
      之事，恐嚇他人者，係指以使人生畏怖心為目的，而通知將加惡害之旨於被害
      人而言。若僅在外揚言加害，並未對於被害人為惡害之通知，尚難構成本罪，
      最高法院五十二年台上字第七五一號著有判例可資參照。查被告甲○○於上揭
      時、地因手持二顆汽油彈及打火機遭警查獲之事實，固據證人丙○○證述明確
      ，並有汽油彈二顆及打火機一只扣案可稽，惟被害人於警訊中陳述：伊於報案
      後返家途中，鄰居丙○○將伊攔下，叫伊閃避一下，說甲○○拿汽油要燒伊，
      伊才等警方到達現場後始尾隨返家等語；於本院調查時陳述：伊不知道被告何
      時開始拿汽油彈的，是伊去報案後回到家裡才發現的等語（見警訊筆錄及本院
      九十一年十月二十九日訊問筆錄）；又證人丙○○於本院調查時證稱：係伊叔
      父丁○○叫伊去告訴乙○○暫時不要回去，因為甲○○拿瓶子裝汽油，怕要丟
      乙○○，伊有聽到甲○○嘴裡一直說要讓他好看，對象是何人不知道，伊沒有
      聽到甲○○說要拿汽油潑乙○○等語；於本院調查時證稱：甲○○拿汽油彈時
      ，乙○○還沒有回來等語（見本院九十一年十月二十九日訊問筆錄），是被告
      甲○○雖有手持上開汽油彈及打火機之行為，惟被害人乙○○並未在場，且被
      告林文進亦未託其他在場人轉告，純係第三人即案外人丁○○託丙○○主動告
      知被害人乙○○，故參照上開判例意旨，被告甲○○此部分所為，應認與刑法
      恐嚇罪嫌要件不符，附此敘明。
（三）綜上所述，本件事證明確，被告犯行洵堪認定。
二、按家庭暴力者，謂家庭成員間實施身體或精神上不法侵害之行為；又家庭暴力罪
    者，謂家庭成員間故意實施家庭暴力行為而成立其他法律所規定之犯罪，家庭暴
    力防治法第二條第一項、第二項分別定有明文。本件被告與告訴人係母子關係，
    二人間具有家庭暴力防治法第三條第三款所定之家庭成員關係，被告復對於被害
    人實施精神上之不法侵害行為，且構成刑法恐嚇罪，核屬家庭暴力罪無訛，惟家
    庭暴力防治法就此並無刑罰規定，仍應依刑法恐嚇罪論罪科刑，合先敘明。核被
    告所為，係犯刑法第三百零五條以加害生命之事恐嚇罪。又按精神耗弱人之行為
    得減輕其刑，刑法第十九條第二項定有明文。而刑法上之心神喪失與精神耗弱，
    應依行為時精神障礙程度之強弱而定，如行為時之精神，對於外界事務全然缺乏
    知覺理會及判斷作用，而無自由決定意思之能力者，為心神喪失，如此項能力並
    非完全喪失，僅較普通人之平均程度顯然減退者，則為精神耗弱，最高法院二十
    六年渝上字第二三七號著有判例可資參照。本院依職權將被告送請財團法人長庚
    紀念醫院高雄分院鑑定之結果認為：「陳員屬於中下智能程度，自我強度很低，
    有超過二週之憂鬱情緒、喪失興趣、疲倦、失眠、食慾差、注意力變差、無望感
    及罪惡感，另因喝酒導致職業功能受損及易怒情緒，且出現失眠、焦慮等戒斷症
    狀，故符合重度憂鬱及酒精依賴之診斷；根據陳員案發前即有偶而腦中突然一片
    空白的現象，又對案發當時雖然知道自己右手握刀，右腳踢倒金爐，並知道母親
    打中其左邊臀部，但對於自己如何被帶至警局之過程不復記憶，顯有記憶力損害
    之情形，符合酒精中毒之診斷，判斷陳員於案發當時雖未達「心神喪失」之程度
    ，但應屬「精神耗弱」之狀態等情，有財團法人長庚紀念醫院高雄分院（91）長
    庚院高字第三九０號函所附鑑定報告書一份在卷可稽，是本院依該鑑定之結果，
    復參酌上開判例意旨，認被告行為時對於外界事物之判斷能力，顯較普通人之平
    均程度減退，應屬精神耗弱之人，爰依刑法第十九條第二項規定，減輕其刑。爰
    審酌被告犯後否認犯行，惟念其已有悔意，僅揮舞柴刀及出言恐嚇，並未實際砍
    殺被害人，且被害人於警局已表明不願訴追等一切情狀，酌情量處如主文所示之
    刑，並諭知易科罰金之折算標準。又被告前未曾受有期徒刑以上刑之宣告，有臺
    灣高等法院被告全國前案紀錄表一份在卷可佐，因一時失慮，方犯刑章，事後已
    有悔意，經此刑之宣告後，應知警惕而無再犯之虞，且其係精神疾病患者，宜持
    續接受醫院治療，本院因認暫不執行其刑為當，予以宣告緩刑二年，用啟自新。
據上論斷，應依刑事訴訟法第二百九十九條第一項前段，刑法第三百零五條、第四十
一條第一項前段、第十九條第二項、第七十四條第一款，罰金罰鍰提高標準條例第一
條前段、第二條，判決如主文。
本案經檢察官洪信旭到庭執行職務。
中      華      民      國    九十二     年     四      月     十一     日
                            臺灣高雄地方法院刑事第六庭
                                審判長 法  官     李政庭
             法  官     周玉群
                                       法  官     邱泰錄
右正本證明與原本無異。
如不服本判決，應於判決送達後十日內，向本院提出上訴狀。
                                       書記官     林慧君
中    華    民    國      九十二      年      四      月      十四      日
附錄本案論罪科刑法條全文
刑法第三百零五條
  以加害生命、身體、自由、名譽、財產之事，恐嚇他人致生危於安全者，處二年以
  下有期徒刑、拘役或三百元以下罰金。


司法院資訊處製作；財團法人民間司法改革基金會備份。
